【裁判字號】    98,訴,1990
【裁判日期】    990120
【裁判案由】    損害賠償
【裁判全文】
臺灣桃園地方法院民事判決              98年度訴字第1990號
原      告  乙○○
被      告  甲○○
上列當事人間損害賠償事件，原告就本院98年度簡上字第738 號
傷害刑事案件提起附帶民事訴訟（98年度簡上附民字第52號），
經本院刑事庭於民國98年10月30日裁定移送前來，本院於民國98
年12月21日言詞辯論終結，判決如下：
    主      文
被告應給付原告新台幣貳萬元及自民國九十八年九月十七日起至
清償日止，按週年利率百分之五計算之利息。
原告其餘之訴駁回。
訴訟費用由被告負擔百分之三，餘由原告負擔。
本判決第一項得假執行。
原告其餘假執行之聲請駁回。
    事實及理由
一、原告主張：兩造係鄰居。被告於民國98年4 月2 日下午5 時
    30分許在桃園縣平鎮市○○○街57號前與原告發生爭執，被
    告基於傷害之犯意，持澆花小水筒丟向原告，為原告以手擋
    住。被告又返回家中拿鐵鏟1 支與原告持棍子互毆（被告已
    另案對原告提出傷害告訴），致原告受有左臉、左頸腫痛及
    左前臂瘀傷之傷害。爰依侵權行為之法律關係，請求被告賠
    償原告精神慰撫金新台幣（下同）52萬元及其法定遲延利息
    等語。並聲明：(一)被告應給付原告52萬元及自起訴狀繕本送
    達翌日起至清償日止，按年利率百分之5 計算之利息。(二)願
    供擔保請准宣告假執行。
二、被告則以：否認有打原告，是原告先打被告，被告已另案對
    原告提出刑事傷害告訴等語置辯。並答辯聲明：原告之訴駁
    回。
三、本院判斷：
  (一)兩造係鄰居。於前開時、地，兩造就原告所擺之植物盆栽是
    否越界及應否搬移之事發生爭執及互毆，致原告受有左臉、
    左頸腫痛、左前臂瘀傷之傷害。嗣原告對被告提出傷害罪之
    告訴，經桃園地方法院檢察署（下稱桃園地檢署）檢察官起
    訴，嗣本院98年壢簡字第1721號刑事判決被告傷害罪成立，
    經上訴後本院98年度簡上字第738 號刑事判決仍判處傷害罪
    成立。業據本院依職權調閱上揭刑事卷證，查核屬實，合先
    敘明。
  (二)被告是否成立侵權行為？
  1.按「因故意或過失，不法侵害他人之權利者，負損害賠償責
    任。」；「不法侵害他人之身體、健康、名譽、自由、信用
    、隱私、貞操，或不法侵害其他人格法益而情節重大者，被
    害人雖非財產上之損害，亦得請求賠償相當之金額。」，民
    法第184 條第1 項前段、第195 條第1 項前段定有明文。
  2.被告雖否認有傷害原告云云。惟查，原告於刑事偵查中指稱
    ：「．．被告拿家中的水桶就砸我頭，我手擋住她水桶，她
    就跑回家中拿鐵鏟過來我家中打我頭部及身体，他老公（指
    證人許富從）聽到我們吵架聲音，就過來把她拉回家中」等
    語綦詳（見桃園地檢署98年度偵字第9648號卷第9 頁）；此
    與證人許富從即被告之配偶於刑事偵查中證稱：被告拿澆水
    水桶要去澆菜，原告將門前的盆栽推到被告家門前，兩人就
    吵起來，原告拿棍子打被告，被告拿澆花之水桶阻擋並回擊
    ，後來被告回家拿1 支鏟子與原告對打，彼此對敲1 、2 下
    ，伊就攔被告，並勸被告回家等語（同上卷第20頁），互核
    大致相符；此外，並有原告提出陽明醫院98年4 月14日診斷
    證明書1 紙在卷足資佐證（見同上卷第13頁）。是被告與原
    告互毆致原告受傷之事實，應堪採信。從而，原告主張被告
    故意不法侵害原告身體，依法應負侵權行為損害賠償責任，
    洵屬有據。
  (三)原告得請求之精神慰撫金若干？
    又不法侵害他人人格權，被害人受有非財產上損害，請求加
    害人賠償相當金額慰撫金時，法院對於慰撫金之量定，應斟
    酌實際加害情形，所造成影響、被害人痛苦之程度、兩造之
    身分地位定相當之數額，最高法院51年台上字第223 號判例
    可資參照。原告遭被告不法侵害身體，其請求被告賠償非財
    產上損害，於法有據。本院審酌原告於97年度所得為3,599
    元，其名下有房屋、土地各1 筆、汽車2 輛及投資3 筆，財
    產總額為37萬5,552 元；被告97年度所得為60萬9,477 元，
    其名下有房屋2 筆、土地2 筆、汽車1 輛，財產總額為161
    萬0,300 元，有本院依職權調取兩造之稅務電子閘門財產所
    得調件明細表在卷可憑（見本院卷第31至32頁、第22至23頁
    ），爰斟酌兩造之所得、財產、經濟地位及原告所受傷害程
    度，足認原告請求精神慰撫金52萬元，尚屬過高，應核減為
    以2 萬元為適當。原告逾此範圍之請求，尚乏所據，不應准
    許。
  (四)再按，雙方互毆乃雙方互為侵權行為，與雙方行為為損害之
    共同原因者有別，無民法第217 條過失相抵原則之適用（最
    高法院68年台上字第967 號判例參照）。本件縱令係因原告
    先行以棍子毆打被告屬實，被告始與原告互毆而傷害原告，
    揆諸上揭判例意旨，仍無過失相抵之適用。
  (五)末按，給付無確定期限者，債務人於債權人得請求給付時，
    經其催告而未為給付，自受催告時起，負遲延責任。其經債
    權人起訴而送達訴狀，與催告有同一之效力。遲延之債務，
    以支付金錢為標的者，債權人得請求依法定利率計算之遲延
    利息。民法第229 條第2 項、第233 條第1 項前段分別定有
    明文。本件侵權行為損害賠償之債，屬無確定期限，原告請
    求自起訴狀繕本送達之翌日起算之遲延利息，核屬有據。
  (六)綜上，原告依侵權行為損害賠償之法律關係，請求被告給付
    2 萬元，及自起訴狀繕本送達之翌日（見附民卷第1 頁）即
    98年9 月17日起至清償日止，按週年利率百分之5 計算之利
    息，為有理由，應予准許。原告逾此範圍之請求，為無理由
    ，應予駁回。
五、原告陳明願供擔保聲請宣告假執行，就其勝訴部分，因所命
    給付金額未逾50萬元，依民事訴訟法第389 條第1 項第5 款
    規定，應依職權宣告假執行。至於，原告敗訴部分，其假執
    行之聲請已失所附麗，應併予駁回。
六、本件事證已臻明確，兩造其餘攻擊防禦方法及舉證，核與本
    決結果無影響，爰不一一論述，併此敘明。
七、據上論結，原告之訴為一部有理由，一部無理由，依民事訴
    訟法第79條、第389 條第1 項第5 款，判決如主文。
中    華    民    國    99    年    1     月    20    日
                  民事第二庭        法  官  張金柱
如不服本判決，應於送達後20日內，向本院提出上訴狀並表明上
訴理由，如於本判決宣示後送達前提起上訴者，應於判決送達後
10日內補提上訴理由書（須按對造人數提出繕本）。
以上正本證明與原本無異。
中    華    民    國    99    年    1     月    20    日
                                    書記官  陳美宜

司法院資訊處製作；財團法人民間司法改革基金會備份。
